【裁判字號】    90,上易,2567
【裁判日期】    900821
【裁判案由】    傷害
【裁判全文】
臺灣高等法院刑事判決                            九十年度上易字第二五六七號
    上  訴  人  臺灣板橋地方法院檢察署檢察官
    被      告  甲○○
右上訴人因被告傷害案件，不服臺灣板橋地方法院九十年度易字第五五二號，中華民
國九十年四月二十日第一審判決（起訴案號：臺灣板橋地方法院檢察署八十九年度偵
字第一八九八二號）提起上訴，本院判決如左：
    主  文
上訴駁回。
    理  由
一、公訴意旨略以：被告甲○○原與乙○○為熟識之朋友，二人因故發生爭執，被告
    竟於民國八十九年八月十八日二十三時許，在臺北縣板橋市○○路一一二巷六號
    二樓住處內，以傷害之犯意，持所有之鐵桿毆打乙○○，致乙○○受有右胸下方
    挫傷併瘀青傷之傷害，因認被告涉犯刑法第二百七十七條第一項之傷害罪嫌。
二、公訴人起訴被告涉有刑法第二百七十七條第一項之傷害罪嫌，係以右揭事實業據
    告訴人乙○○指訴綦詳，且有行政院衛生署臺北醫院之診斷證明書一紙附卷可稽
    為其論據。公訴人提起上訴時，循告訴人乙○○之請求以證人許萬吉證稱於八十
    九年八月十八日晚上十一點多到達被告家中，且比告訴人先到，然告訴人係於當
    日晚上十點多即已到達被告家中，又證人許萬吉證述未見被告以鐵棍毆打告訴人
    云云，顯然證人許萬吉有公然說謊作偽證之情事，原審竟採信不實之證言，有所
    違誤。另告訴人至同月二十一日才去驗傷，然仍有挫傷等傷害，足見告訴人受傷
    不輕等語，指摘原判決違誤。
三、按犯罪事實應依證據認定之，無證據不得推定其犯罪事實，刑事訴訟法第一百五
    十四條定有明文。復按認定犯罪事實所憑之證據，雖不以直接證據為限，間接證
    據亦包括在內，然而無論直接或間接證據，其為訴訟上之證明，須於通常一般之
    人均不致有所懷疑，而得確信其為真實之程度者，始得據為有罪之認定。又告訴
    人之指訴，係以使被告受刑事訴追為目的，是其陳述是否與事實相符，仍應調查
    其他證據以資審認，最高法院分別著有七十六年度臺上字第四九八六號及五十二
    年度臺上字第一三００號判例甚明。
四、訊據被告固承認與告訴人乙○○有債務糾紛，惟否認有傷害告訴人之犯行，辯稱
  ：伊未出手毆打乙○○等語。經查告訴人於檢察官偵查、原審審理時均指稱被告
    於右揭時、地，以鐵棍打伊腰部成傷，於原審九十年三月九日訊問時並指稱：八
    十九年八月十八日晚上十點多。被告邀伊去他家，當時許萬吉也在場，被告持一
    支三尺長鐵棍，打伊右腰二下，是許萬吉勸阻才停止云云。惟證人許萬吉於原審
    具結證稱：（八十九年八月十八日）當天晚上十一點伊去甲○○家裡，是甲○○
    邀伊去的，去聽甲○○委託乙○○辦理催款事宜，伊先到，乙○○才到，當時只
    有三人在場，伊聽到乙○○說他幫甲○○辦理有失誤，乙○○自行表示願意賠償
    七十萬元，並沒有強迫，同時簽下金錢借貸契約書，伊當見證人，他們二人談了
    一個多小時就達成簽約協定，伊在八月十九日凌晨三點多離開，他們二人還在商
    談，伊在場的時間，他們二人並沒有發生任何爭吵或毆打之行為，伊確定沒有看
    到甲○○拿鐵棍打乙○○等語（見九十年三月二十三日訊問筆錄），核與其於檢
    察官偵訊時供述未曾見聞被告打告訴人之情節前後一致（見八十九年度他字第二
    七二三號偵查卷第三十二頁正面），並有金錢借貸契約書影本乙紙附於前揭他字
    卷第二十五頁可稽，則告訴人所指證人許萬吉在場目睹並勸阻被告之傷害犯行乙
    節，已非可採。又證人即代書呂里順於檢察官偵訊時具結證稱：八十九年八月十
    九日早上，伊接到甲○○電話，說要與乙○○洽談房子的事，伊到時乙○○與甲
    ○○均在客廳，甲○○說八月十五日已將乙○○之房地設定抵押，所以才寫切結
    書限乙○○於八月二十五日之前要辦理債務。（當天甲○○有無恐嚇或傷害乙○
    ○？）完全沒有，伊還陪他們到新莊戶政事務所申請一些辦過戶資料，乙○○當
    場將身分證交給甲○○，再交給伊，資料領完後，還一起到地政事務所去領原先
    設定之資料，所以伊認為他們是合意，而且當時均是一個人騎一台機車，乙○○
    要逃也很容易，新莊分局也在附近等語（見八十九年度偵字第一八九八二號卷第
    三十五頁背面、第三十六頁正面）。且依卷附告訴人所提行政院衛生署臺北醫院
    八十九年八月二十九日診斷證明書影本所載，告訴人雖受有右胸下方挫傷併瘀青
    傷之傷害，惟其應診日期係八十九年八月二十一日，是以告訴人所述於八十九年
    八月十八日晚間，在被告住處遭其持鐵棍毆打腰部，致心生恐懼云云，若屬真實
    （查告訴人另告訴被告剝奪其行動自由部分，檢察官偵查結果，認犯罪嫌疑不足
    ，惟因與起訴傷害部分有牽連犯，裁判上一罪關係，而不另為不起訴處分，載明
    於八十九年度偵字第一八九八二號起訴書），則其在翌日得單獨騎乘機車之情形
    下，卻不迅速脫離被告之控制並取得受傷之證據，猶陪同被告及證人呂里順前往
    申辦戶政及地政之相關資料，並延至同年月二十一日始前往應診，顯悖於常情。
    至於告訴人於原審雖供稱係因醫院休息，始於八十九年八月二十一日驗傷云云（
    見九十年三月二十三日訊問筆錄）。惟查八十九年八月十九日係週六，二十日則
    係週日，告訴人所前往應診之行政院衛生署臺北醫院屬地區之大型醫院，被告如
    確於八十九年八月十八日被毆受傷，自係迅即掛急診就醫，豈會延宕時日，則告
    訴人所稱因醫院休息致驗傷遲延云云，尚非可採。自難以告訴人所提出之該紙診
    斷證明書，資為認定被告確有傷害告訴人之證據。綜上所述，告訴人雖指訴被告
    有傷害之犯行，然核與證人許萬吉具結證述被告無傷害告訴人之情節不符。告訴
    人所提出之診斷證明書，亦有瑕疵可指，自難僅憑告訴人之指訴，即認被告有傷
    害告訴人之犯行。此外，復查無其他足資證明被告確有被訴之傷害犯行，不能證
    明被告犯罪。因事實已明，公訴人循告訴人之請求聲請對被告及證人許萬吉測謊
    ，本院認無必要。告訴人另聲請傳喚證人王陳招治證明告訴人於本院九十年八月
    八日開庭訊問後，要離去時，遭被告言詞恐嚇一節，依其所述，係另一新的犯罪
    事實，與本院審理之傷害上訴一案無關，顯無傳喚王陳招治作證之必要，附此敘
    明。
五、原審以不能證明被告犯罪為由，諭知被告無罪之判決，經核於法並無不合。檢察
    官循告訴人乙○○之請求執前詞，提起上訴，指摘原判決有所違誤，為無理由，
    應予駁回。
據上論斷，應依刑事訴訟法第三百六十八條，判決如主文。
本案經檢察官林炳雄到庭執行職務。
中      華      民      國      九十      年      八    月    二十一    日
                              臺灣高等法院刑事第三庭
                                  審判長法  官  張  連  財
                                        法  官  張  傳  栗
                                        法  官  李  英  勇
右正本證明與原本無異。
不得上訴。
                                        書記官  倪  淑  芳
中      華      民      國      九十      年      八    月    二十二    日


司法院資訊處製作；財團法人民間司法改革基金會備份。
